臺灣桃園地方法院交通事件裁定　　 99年度交聲字第366號
原處分機關　交通部公路總局新竹區監理所
異　議　人
即受處分人　彭作光
上列異議人因違反道路交通管理處罰條例案件，不服原處分機關
交通部公路總局新竹區監理所中華民國99年3 月2 日桃監裁罰字
第裁52 -DB0000000 號裁決，向本院聲明異議，本院裁定如下：
    主  文
原處分撤銷。
彭作光汽車駕駛人，駕駛執照業經註銷仍駕駛小型車，處罰鍰新
臺幣壹萬貳仟元。
    理  由
一、原處分意旨略以：異議人即受處分人彭作光原領之小型車駕
    駛執照於民國91年8 月2 日起，經原處分機關依修正前道路
    交通管理處罰條例第65條第2 項規定逕行註銷小型車駕駛執
    照，嗣異議人仍於98年11月13日上午8 時40分許，駕駛車牌
    號碼W6-3677 號自用小客車，行經桃園縣桃園市○○路與吉
    安街口時，經警依道路交通管理處罰條例第21條第1 項第4
    款，當場舉發「駕照易處逕註」，原處分機關遂依道路交通
    管理處罰條例第21條第1 項第4 款之規定，認異議人有「駕
    駛執照經註銷仍駕駛小型車」之違規行為，處罰異議人罰鍰
    新臺幣（下同）10,000元。
二、異議意旨略以：道路交通管理處罰條例第65條於95年7 月1
    日修正，監理站不應適用修正前之規定處罰，伊於91年間因
    未繳納罰鍰致吊銷駕照，當初雖有收到違規通知書，但不知
    不繳罰鍰會被吊銷駕照，伊後來並未接到吊銷通知書；又舉
    發無照日期係在98年11月25日，但伊在98年11月24日繳清罰
    鍰後恢復駕照，故舉發機關不應舉發云云。
三、按97年7 月28日所修正、同年9 月1 日施行之道路交通管理
    處罰條例第65條第2 項：「於95年6 月30日前，10年內，汽
    車所有人、駕駛人因違反前項第3 款修正前罰鍰不繳納，經
    易處吊銷汽車牌照或駕駛執照者，得於5 年內繳清罰款後，
    申請核發。」之規定，僅係賦予原受易處吊銷汽車牌照或駕
    駛執照之人，得於期限內以繳清罰鍰之方式，例外地毋庸再
    行領牌或重新考照，即得據以申請核發牌照或駕照，非謂依
    修正前之規定所為吊銷或註銷之裁罰性行政處分，自修正條
    文生效時，即當然發生失效之結果；換言之，異議人於法律
    所賦予繳清罰款，並申請核發駕駛執照之要件尚未踐行以前
    ，仍處駕駛執照經註銷之狀態，並未有所改變，此於道路交
    通管理處罰條例第65條之修正立法理由( 三) 業已敘明：法
    律不宜溯及既往而違反法律安定性及處分確定性，故宜賦予
    其權利，使其得申請回復，而在申請回復前之權利義務關係
    仍屬確定，不因其申請回復而受影響。易言之，倘異議人未
    依法循上開規定重新核發駕駛執照前，猶駕駛車輛者，自應
    依道路交通管理處罰條例第21條第1 項第4 款予以裁罰。
四、經查：
  (一)異議人即受處分人彭作光原持有小型車駕駛執照，前於90年
    2 月18日有「在設有禁止停車標誌、標線之處所停車」之違
    規，經交通部公路總局新竹區監理所於91年6 月17日依修正
    前道路交通管理處罰條例第56條第1 項第4 款規定裁處罰鍰
    1200元，罰鍰限於91年7 月17日前繳納，逾期未繳納者，自
    91年7 月18日起易處吊扣駕駛執照2 個月，並限於91年8 月
    1 日前繳送，於91年8 月1 日前未繳送駕照者，自91年8 月
    2 日易處吊銷，並逕行註銷駕駛執照，駕駛執照吊（註）銷
    後1 年內不得重新考領駕駛執照。復異議人因未於期限內繳
    納罰鍰、繳送駕駛執照吊扣，原處分機關遂於91年8 月2 日
    逕行註銷異議人之小型車駕駛執照，有一次裁決查詢報表、
    上開裁決書、舉發通知單在卷可稽。而上開裁決書於91年7
    月4 日送達於異議人戶籍地桃園縣桃園市○○街88巷12弄8
    號，由異議人親自收受，亦有上開裁決書之送達證書1 紙附
    卷足憑。是異議人上開所辯未收到吊銷通知書云云，即無可
    採。
  (二)異議人即受處分人彭作光於98年11月13日上午8 時40分許，
    駕駛車牌號碼W6-3677 號自用小客車，行經桃園縣桃園市○
    ○路與吉安街口時，經警依道路交通管理處罰條例第21條第
    1 項第4 款，當場舉發「駕照易處逕註」，原處分機關遂依
    道路交通管理處罰條例第21條第1 項第4 款之規定，認異議
    人有「駕駛執照經註銷仍駕駛小型車」之違規行為，處罰異
    議人罰鍰10,000元之事實，亦有本件舉發違反道路交通管理
    事件通知單、裁決書各1 份在卷可稽。
  (三)又本件異議人行為時係98年11月13日，其依上開修正後道路
    交通管理處罰條例第65條第2 項之規定，繳清罰鍰並申請核
    發汽車駕照之日期係98年11月24日，揆諸前揭說明，本件異
    議人於行為時，依法仍屬不得駕駛車輛之狀態。從而，原處
    分援引道路交通管理處罰條例第21條第1 項第4 款之規定予
    以裁罰，自屬於法有據，是異議人辯稱依新修訂道路交通管
    理處罰條例第65條第2 項規定，不應舉發云云，顯係誤解上
    開規定。
  (四)綜上所述，異議人駕駛一般自用小客車，於上述時地既確有
    駕駛執照業經註銷仍駕駛小型車之違規行為，而其嗣後未於
    限期內自動繳納罰鍰，原處分機關於期限60日後裁罰，依違
    反道路交通管理事件統一裁罰基準及處理細則規定應裁罰異
    議人罰鍰12,000元，惟原處分機關僅裁罰罰鍰10,000元，尚
    有未洽。是本件異議人之異議雖無理由，然原處分機關之裁
    決處分既有上開違誤，自應由本院撤銷原處分，另依道路交
    通管理處罰條例第21條第1 項第4 款及道路交通管理事件統
    一裁罰基準及處理細則規定，諭知如主文第2 項所示之處罰
    ，以資適法。
五、據上論斷，應依道路交通管理處罰條例第87條第2 項、道路
    交通事件處理辦法第19條前段，裁定如主文。
中    華    民    國   100    年    3     月    14    日
                  交通法庭    法  官  李麗珍
以上正本證明與原本無異。
如不服本裁定，應於裁定送達後5 日內向本院提出抗告狀。
                              書記官  阮蘭翔
中    華    民    國   100    年    3     月    23    日